【裁判字號】    95,訴,2024
【裁判日期】    951220
【裁判案由】    偽造有價證券等
【裁判全文】
臺灣板橋地方法院刑事判決              95年度訴字第2024號
公  訴  人  臺灣板橋地方法院檢察署檢察官
被      告  丁○○
                    （現另案在臺灣桃園監獄執行）
指定辯護人  本院公設辯護人乙○○
上列被告因偽造有價證券案件，經檢察官提起公訴（95年度偵字
第14440 號），本院判決如下：
    主  文
丁○○意圖供行使之用，而偽造有價證券，累犯，處有期徒刑
年貳月。如附表所示之支票壹紙沒收。
    事  實
一、丁○○於民國92年間因違反毒品危害防制條例案件，經本院
    以92年度訴字第2130號判處有期徒刑9 月，於92年12月8 日
    確定，並於93年9 月30日縮刑期滿執行完畢。緣於94年11月
    17日清晨5 時許，甲○○位在台北縣三重市○路○街62巷25
    號2 樓之住處，遭不詳之人以木棍開啟鐵門後潛入行竊，致
    其放置家中之空白支票（含如附表所示之票號0000000 號空
    白支票）、領取掛號信所用之印章1 枚及行動電話1 支失竊
    。詎於94年11月17日後之中旬間某日，某姓名年籍真實姓名
    均不詳之「楊姓」成年男子，前往丁○○位在台北縣三重市
    ○○路○ 段117 巷15號4 樓住處，將蓋妥上述失竊印章之空
    白支票1 紙交予丁○○持向他人借款，丁○○明知該支票係
    來路不明之盜贓，仍允予收受。嗣於94年11月17日後之中旬
    間某日，丁○○洽得丙○○同意借款15,0 00 元，丙○○遂
    攜款項駕駛不明車號之車輛前往台北縣三重市○○路○ 段
    117 巷口處，丁○○遂在丙○○車內，擅自在上述空白支票
    上虛偽填載發票日為94年11月28日及面額15,0 00 元而偽造
    後，復持交不知情之丙○○而為行使。嗣丙○○因屆期未獲
    清償，委由其兄楊勝宏提示上開支票，經臺灣票據交換所查
    知該支票業經申請掛失止付，遂報警處理，始悉上情。
二、案經台北縣政府警察局三重分局報告台灣板橋地方法院檢察
    署檢察官偵查起訴。
    理  由
一、上開犯罪事實，業據被告丁○○於偵查及本院審理中均供承
    不諱，並經被害人甲○○於警詢及偵查、及丙○○於偵查中
    陳述甚明（見95年度偵字第8708號卷第10頁以下、第38頁以
    下、第55頁以下），並有掛失止付通知書、遺失票據申報書
    各一件在卷可憑（見上開卷第17至18頁）。此外，如附表所
    示支票係由丙○○之兄楊勝宏提示而不獲兌現乙節，除經楊
    勝宏於警詢中陳述甚明外（見上開卷第7 頁以下），並有臺
    灣票據交換所退票理由單、支票正反面影本、掛失止付票據
    提示人資料查報表各一件附卷可稽（見上開卷第14至16頁）
    。而被告持如附表所示之偽造支票向丙○○借款時，曾向丙
    ○○稱該支票是其父所給，此亦經被告於偵查中供明屬實，
    以被告有意隱匿該支票來源，復無法提供其所稱交付支票之
    楊姓友人之年籍或聯絡方式資料，足見被告對於如附表所示
    支票乃來路不明之盜贓乙節，顯已有所認識。故足認被告上
    開自白與事實相符，自得採為認定之依據。本件事證明確，
    被告犯行洵堪認定。
二、本件新舊法比較部分：
  (一)按被告行為後，刑法及刑法施行法業於94年2 月2 日經總統
    以華總一義字第09400014901 號令修正公布，並於95年7 月
    1 日施行（下稱「新刑法」，修正前刑法下稱「舊刑法」）
    ，參酌最高法院95年5 月23日刑事庭第8 次會議決議結論，
    新刑法第2 條第1 項之規定，係規範行為後法律變更所生新
    舊法律比較適用之準據法，於新刑法施行後，應適用新刑法
    第2 條第1 項之規定，為「從舊從輕」之比較。且比較時，
    應就罪刑有關之共犯、未遂犯、連續犯、想像競合犯、牽連
    犯、結合犯以及累犯加重、自首減輕、暨其他法定加減原因
    與加減例等一切情形，綜其全部罪刑之結果，而為比較，再
    適用有利於行為人之法律處斷，合先敘明。
  (二)次依上述原則綜合比較本件全部罪刑結果，有關本件法定刑
    中罰金刑部分，刑法分則編各罪所定罰金刑之貨幣單位原為
    銀元，修正前刑法第33條第5 款規定：「罰金：1 元（銀元
    ）以上」，而依罰金罰鍰提高標準條例規定，就72年6 月26
    日前修正之刑法部分條文罰金數額提高2 至10倍，其後修正
    者則不提高倍數，並依現行法規所定貨幣單位折算新臺幣條
    例規定，以銀元1 元折算新臺幣3 元。修正後刑法第33 條
    第5 款規定：「罰金：新臺幣1000元以上，以百元計算之」
    ，刑法第33條第5 款所定罰金貨幣單位經修正為新臺幣後，
    刑法分則各罪所定罰金刑之貨幣單位亦應配合修正為新臺幣
    ，為使刑法分則編各罪所定罰金之最高數額與刑法修正前趨
    於一致，乃增訂刑法施行法第1 條之1 ：「中華民國94年1
    月7 日刑法修正施行後，刑法分則編所定罰金之貨幣單位為
    新臺幣。94年1 月7 日刑法修正時，刑法分則編未修正之條
    文定有罰金者，自94年1 月7 日刑法修正施行後，就其所定
    數額提高為30倍。但72年6 月26日至94年1 月7 日新增或修
    正之條文，就其所定數額提高為3 倍」。從而，刑法分則編
    各罪所定罰金刑之最高數額，於上開規定修正後並無不同，
    惟修正後刑法第33條第5 款所定罰金刑最低數額，較之修正
    前提高，自以修正前刑法第33條第5 款規定有利於被告。
  新刑法第55條後段有關牽連犯之規定業經刪除，故犯一罪而
    其方法或結果之行為犯他罪名者，依舊刑法第55條後段之規
    定，應從一重處斷；而新刑法已無牽連犯之規定可資適用，
    即應將各犯行以數罪併合處罰。經比較結果，應適用舊刑法
    關於牽連犯之規定，對被告較為有利。
  依上述原則綜合比較結果，應整體適用舊刑法第55條後段之
    規定，較有利於被告。
  (三)再依最高法院95年度台上字第5589號判決及95年度第21次刑
    事庭會議決議結論，新刑法第47條雖將舊刑法修正限制為受
    徒刑之執行完畢，或一部之執行而赦免後，五年以內「故意
    」再犯有期徒刑以上之罪者，始成立累犯。但上述新舊法之
    規定，對於本件被告「故意」再犯本件犯行，亦無所謂「有
    利或不利」之情形。是上開新刑法第47條部分並無適用修正
    後刑法第2 條第1 項之規定比較新舊法之問題，本件自應適
    用裁判時之新刑法第47條之規定。
二、核被告丁○○所為，係犯刑法第201 條第1 項之偽造有價證
    券罪及刑法第349 條第1 項之收受贓物罪。被告偽造如附表
    所示之支票之後，復持以行使，其行使偽造有價證券之低度
    行為，被偽造有價證券之高度行為所吸收，不另論罪。被告
    所犯上開二罪間，有方法結果之牽連關係，應從一重之偽造
    有價證券罪處斷。又被告於92年間因違反毒品危害防制條例
    案件，經本院以92年度訴字第2130號判處有期徒刑9 月，於
    92年12月8 日確定，並於93年9 月30日縮刑期滿執行完畢，
    有臺灣高等法院被告前案紀錄表一件在卷可查，被告於上開
    有期徒刑執行完畢後，5 年內故意再犯本件有期徒刑以上之
    罪，應依新刑法第47條第1 項之規定加重其刑。本院審酌被
    告為協助友人，竟收受來路不明之支票，並在其上偽填發票
    日及面額等犯罪動機、目的、手段，及其以偽造之支票作為
    擔保，向被害人丙○○借得款項15,000元，嗣支票未能兌現
    ，致丙○○追索無著之所受損害程度，與被告收受贓物，助
    長財產犯罪，且被害人亦因此難以追索盜贓之所生危害程度
    ，暨斟酌被告坦承犯行之犯後態度等一切情狀，量處如主文
    所示之刑。至扣案如附表所示之支票1 張，係屬偽造，雖經
    行使而交付於被害人丙○○持有，惟依刑法第205 條之規定
    ，無論屬犯人所有與否，仍應宣告沒收，併此敘明。
據上論斷，應依刑事訴訟法第299 條第1 項前段，刑法第2 條第
1 項前段、第201 條、第205 條、第349 條第1 項、修正前第55
條後段、修正後第47條第1 項，刑法施行法第1 條之1 ，判決如
主文。
本案經檢察官馬凱蕙到庭執行職務。
中    華    民    國    95    年    12    月    20    日
                  刑事第十四庭  審判長法  官  林海祥
                                      法  官  朱敏賢
                                      法  官  汪怡君
上列正本證明與原本無異。
如不服本判決，應於送達後十日內向本院提出上訴狀。
                                      書記官  李郁禎
中    華    民    國    95    年    12    月    20    日
附表：
┌─────┬──────┬────────┬───────────┐
│票號      │發票日期    │面額（新台幣）  │付款銀行              │
├─────┼──────┼────────┼───────────┤
│MA0000000 │94年11月28日│15,000元        │彰化商業銀行東三重分行│
└─────┴──────┴────────┴───────────┘
附錄本案論罪科刑法條全文：
中華民國刑法第201條
意圖供行使之用，而偽造、變造公債票、公司股票或其他有價證
券者，處三年以上十年以下有期徒刑，得併科三千元以下罰金。
行使偽造、變造之公債票、公司股票或其他有價證券，或意圖供
行使之用，而收集或交付於人者，處一年以上七年以下有期徒刑
，得併科三千元以下罰金。
中華民國刑法第349條
收受贓物者，處三年以下有期徒刑、拘役或五百元以下罰金。
搬運、寄藏、故買贓物或為牙保者，處五年以下有期徒刑、拘役
或科或併科一千元以下罰金。
因贓物變得之財物，以贓物論。


司法院資訊處製作；財團法人民間司法改革基金會備份。
